【裁判字號】    98,台上,3100
【裁判日期】    980604
【裁判案由】    違反毒品危害防制條例
【裁判全文】
最高法院刑事判決            九十八年度台上字第三一００號
上  訴  人  甲○○
選任辯護人  郭福三律師
上列上訴人因違反毒品危害防制條例案件，不服台灣高等法院高
雄分院中華民國九十八年三月十九日第二審更審判決（九十七年
度上更(一)字第二七六號，起訴案號：台灣高雄地方法院檢察署九
十二年度偵字第一一二四五號），提起上訴，本院判決如下：
    主  文
原判決撤銷，發回台灣高等法院高雄分院。
    理  由
原判決認定上訴人甲○○有其事實欄所載之犯行，因而撤銷第一
審諭知上訴人無罪之判決，改判依行為時連續犯規定，論以上訴
人連續販賣第三級毒品罪，處有期徒刑伍年陸月，並為相關從刑
之宣告；固非無見。
惟查：（一）、判決適用法則不當者，為違背法令，刑事訴訟法
第三百七十八條定有明文。原判決附表（下稱附表）編號2藍色
錠劑二十二顆，經高雄醫學大學附設中和紀念醫院檢驗結果，認
含MDMA及Ketamine成分，有該院民國九十二年七月八日檢驗報告
（編號0000-000）在卷可憑（見偵查卷第二十一頁、一審卷第十
七頁）。而MDMA屬第二級管制毒品，Ketamine屬第三級管制毒品
。則扣案藍色錠劑二十二顆，是否為MDMA及Ketamine之混合配方
毒品？原判決置第二級管制毒品MDMA於不論，僅論及觸犯第三級
毒品Ketamine（愷他命）之相關法條，顯有適用法則不當之可議
。（二）、科刑之判決書，須將認定之犯罪事實詳記於事實欄，
然後於理由內逐一說明其憑以認定之證據，使事實與理由兩相一
致，方為合法。倘事實欄已有敘及，而理由內未加說明，是為理
由不備，自足構成撤銷之原因。原判決事實認定上訴人先向綽號
「小明」買入數量不詳之愷他命（包含如附表編號1-5 所示愷他
命），再將其中部分愷他命混合肌肉鬆弛劑，以空罐及夾鏈袋分
裝後，自行施用並販售他人等情（見原判決第一頁倒數第十行起
）。然依上揭檢驗報告，就附表編號1、2、3、4、5、9、10錠劑
及粉末成分分析，除含Ketamine、MDMA外，尚有 Phenobarbital
、Caffeine、Ethoxybenzamide、Acetaminophen等，其成分與功
效是否與肌肉鬆弛劑有關，原判決未在理由內說明。又事實認定
上訴人將購入之愷他命混合肌肉鬆弛劑，以空罐及夾鏈袋分裝，
再自行施用或販賣他人等情，復未說明其憑據，其事實認定與理
由說明亦不相適合。（三）、依法應於審判期日調查之證據雖已
調查，而其內容未明瞭者，即與未經調查無異，如遽行判決，仍
屬應於審判期日調查之證據而未予調查，尚不得遽對被告為有利
或不利之認定。上訴人為警查獲當時所駕駛之E5－1879號自用小
客車，係向莊佳峻借得，該車為莊佳峻之母莊李美麗所有，上訴
人既否認附表編號2至10 之毒品、夾鏈袋、電子磅秤等物為其所
有；參以且上訴人於車禍發生後，員警前來處理前，未迅將該毒
品等物隱匿；則該等物品是否為上訴人所有，不無疑問。原審雖
傳喚其二人到庭，欲澄清放置車後座腳踏板上鞋盒內毒品究係何
人所有。然證人莊李美麗僅證稱：伊在夜市及菜市場賣女用拖鞋
、小孩鞋子（見原審卷第五九頁）；又對審判長詢問「被查獲的
鞋盒是否妳家或妳兒子的物品？」覆稱: 「我不清楚，因為我沒
看到那個鞋盒。」等語；似未否認該鞋盒為其所有。參以莊李美
麗之子莊佳峻曾施用毒品，經裁定送觀察勒戒，亦經莊李美麗、
莊佳峻證實（見原審卷第五八、六五、六六頁）；而上開汽車為
莊李美麗所有，莊女又從事販賣女鞋、童鞋業務，在車後座腳踏
板上遭扣案之毒品，係放置鞋盒內；則該鞋盒似屬莊女或莊佳峻
所有。原審未再提示扣案之該鞋盒供莊李美麗、莊佳峻辨認，即
以莊李美麗、莊佳峻證稱不知車上鞋盒來源，而認上訴人所辯放
置鞋盒內如附表編號2至10 之物品非其所有云云，為不可採。非
惟違背採證法則，亦有調查未盡之違誤。本院前次發回意旨已予
指明，原審仍未詳細調查審認，其瑕疵仍然存在。以上或為上訴
意旨所指摘，或為本院得依職權調查之事項，應認仍有撤銷原判
決發回更審之原因。又原判決說明不另為無罪諭知部分，因公訴
人認與論罪部分有裁判上一罪關係，基於審判不可分原則，應併
予發回，又原判決主文「者」字係贅列，附為明。
據上論結，應依刑事訴訟法第三百九十七條、第四百零一條，判
決如主文。
中    華    民    國  九十八  年    六    月    四    日
                      最高法院刑事第八庭
                          審判長法官  洪  文  章
                                法官  王  居  財
                                法官  郭  毓  洲
                                法官  黃  梅  月
                                法官  邱  同  印
      本件正本證明與原本無異
                                      書  記  官
中    華    民    國  九十八  年    六    月    六    日
                                                    Ｍ


司法院資訊處製作；財團法人民間司法改革基金會備份。
